臺灣臺北地方法院刑事裁定　　　　　　　　　　　　　九十二年度自字第七三九號
　　自　訴　人　建業創業投資股份有限公司
　　代　表　人　謝政達
　　代　理　人　許良宇律師
　　被　　　告　甲○
　　選任辯護人　曾月娟律師
　　　　　　　　詹依純律師
　　　　　　　　方文萱律師
右列被告因違反證券交易法等案件，經自訴人提起自訴，本院裁定如左：
    主  文
自訴駁回。
    理  由
一、自訴意旨如附件自訴狀所載。
二、按法院或受命法官於自訴案件第一次審判期日前訊問及調查結果，如認為案件有
    刑事訴訟法第二百五十二條至第二百五十四條之情形者，得以裁定駁回其自訴，
    同法第三百二十六條第三項定有明文。次按行為之處罰，以行為時之法律有明文
    規定者為限，此為刑法第一條所明定。又證券交易法第二十條第一項固規定：「
    有價證券之募集、發行、私募或買賣，不得有虛偽、詐欺或其他足致他人誤信之
    行為」、「有左列情事之一者，處七年以下有期徒刑，得併科新臺幣三百萬元以
    下罰金：一、違反第二十條第一項‧‧者」，同法第一百七十一條第一款亦有明
    文，然九十一年六月十二日修正前證券交易法（下稱修正前證券交易法）第二十
    條第一項係規定：「有價證券之募集、發行或買賣，不得有虛偽、詐欺或其他足
    致他人誤信之行為」，修正前證券交易法第七條規定：「本法所稱募集，謂發起
    人於公司成立前或發行公司於發行前，對非特定人公開招募股份或公司債之行為
    」，比較修正前、後證券交易法上揭規定，可知修正前證券交易法第二十條第一
    項規定，並未規範有價證券之「私募」行為。則於證券交易法九十一年六月十二
    日修正前，就有價證券之「私募」，縱有虛偽、詐欺或其他足致他人誤信之行為
    ，因非該法所規範之範圍，尚難引同法第一百七十一條之規定處罰。
三、自訴人認被告涉犯證券交易法第二十條第一項規定，應依同法第一百七十一條之
    規定處罰，及犯刑法第三百三十九條第一項詐欺罪嫌，無非係以：被告於民國八
    十八年、八十九年間代理美國BuyItNow公司（下稱BIN公司），向臺灣投資人募
    集BIN公司所發行之B類特別股（Class B Convertible Preferred Unit），於八
    十九年一月七日向自訴人稱：BIN公司計畫於同年四月向美國證管會報備，同年
    五月上市等語，即宣稱BIN公司即將上市，用以吸引自訴人投資，使自訴人陷於
    錯誤而以每股美金五元之價格，購買BIN公司發行之B類特別股十六萬單位共計美
    金八十萬元，詎BIN公司並未上市，且於九十年二月間向美國紐澤西州法院聲請
    破產等情，資為論據，並提出電子郵件列印、匯款單、BIN公司破產文件、被告
    名片影本、委任顧問合約為證。
四、經查：依自訴人所訴事實，被告係於八十八、八十九年間，以非公開方式，對於
    特定人發送關於有價證券買賣訊息之「私募」行為，此觀之自訴狀證據及所犯法
    條欄三記載：「本件雖非對不特定之公開募集‧‧僅係對特定投資人之私募行為
    」等語，及自訴人提出之八十九年一月七日電子郵件列印資料亦載明：「‧‧此
    次私募pre-money為US＄235million」等語，甚為明確，則被告之行為既屬「私
    募」而非「募集」，又在證券交易法九十一年六月十二日修正前，則參以首開說
    明，就令有何虛偽、詐欺或其他足致他人誤信之情事，亦難以證券交易法第一百
    七十一條第一款之規定相繩。自訴人就此已有誤解。
五、而自訴人主張：被告於八十九年一月間向自訴人宣稱BIN公司即將上市以吸引自
    訴人投資，使自訴人陷於錯誤等情，僅提出電子郵件列印二紙為憑。觀之該二紙
    電子郵件所列收件人，其中並無自訴人在內，自訴人指被告對之招攬購買BIN 公
    司股票等情，已難輕信。自訴人雖主張：收件人之一「利邦創投」（即利邦投資
    顧問股份有限公司，下稱利邦公司）係代理自訴人，被告將自訴人名稱誤植為「
    利邦創投」云云，並提出自訴人與利邦公司之委任顧問合約為證。然就令該委任
    顧問合約屬實，亦難據以認定被告係對於自訴人發送該電子郵件。自訴人主張被
    告對之施用詐術云云，難認有據。
六、退步言之，購買股票本需承擔相當風險，投資計畫能否實現亦取決於諸多不確定
    因素。依自訴人所述，本件被告發送電子郵件係於八十九年一月間，而BIN公司
    遲至於九十年二月間方向美國紐澤西州法院聲請破產，則其時間已相隔一年餘，
    其間經濟環境、客觀條件有所變動，亦屬事理之常，自不能僅以BIN公司於被告
    發送電子郵件後經過一年並未上市，且宣告破產等情，即推論被告有何施用詐術
    之行為。
七、綜上，自訴人所提證據尚不足以證明被告犯罪，此外，自訴人並未舉其他積極事
    證，本院亦查無其他積極證據證明被告有何施用詐術之行為，應認被告犯罪嫌疑
    不足，依照首揭說明，本件自訴應予駁回。
據上論斷，應依刑事訴訟法第三百二十六條第三項、第二百五十二條第十款，裁定如
主文。
中　　　華　　　民　　　國　　九十三　　年　　　六　　　月　　  十八　　日
                                    臺灣臺北地方法院刑事第五庭
                                        審判長法  官  黃程暉
                                              法  官  楊晉佳
                                              法  官  高偉文
右正本證明與原本無異
如不服本裁定應於送達後五日內向本院提出抗告狀
                                              書記官  張華瓊
中　　　華　　　民　　　國　　九十三　　年　　　六　　　月　　二十一　  日
